臺灣彰化地方法院刑事判決　　　　　　　95年度訴字第1891號
公　訴　人　臺灣彰化地方法院檢察署檢察官
被　　　告　乙○○
上列被告因偽造文書等案件，經檢察官提起公訴（95年度偵緝字
第606號），被告於本院準備程序就被訴事實為有罪之陳述，經
本院合議庭裁定由受命法官獨任以簡式審判程序審理，判決如下
：
    主  文
乙○○竊盜，處拘役貳拾日，如易科罰金，以銀元參佰元折算壹
日。又連續行使偽造私文書，足以生損害於他人，處有期徒刑參
月，如易科罰金，以銀元參佰元折算壹日。
偽造如附表二所示之署押共陸枚均沒收。
    事  實
一、乙○○意圖為自己不法之所有，於民國92年7月間某日，趁
    借住於甲○○位於雲林縣二崙鄉○○村○○路278號之住所
    時，在該處徒手竊取甲○○所有之身分證影本1張，得手後
    ，乙○○復基於偽造文書、行使偽造文書及為自己不法所有
    之概括犯意：
（一）於93年4月1日，持竊得之甲○○身分證影本，於不詳地點
      申辦國泰世華商業銀行（下稱國泰世華銀行）銀行信用卡
      及玉山商業銀行（下稱玉山銀行）現金卡，並在上開信用
      卡及現金卡申請書上申請人簽名欄位連續偽造甲○○之署
      名共3枚後，交由不知情之代辦人員持向國泰世華銀行及
      玉山銀行申辦信用卡及現金卡而行使之，使國泰世華銀行
      及玉山銀行陷於錯誤而核發信用卡及現金卡1張，並於上
      開信用卡背面偽造「甲○○」署名1枚，足生損害於甲○
      ○及國泰世華銀行、玉山銀行審核發卡之正確性。
（二）於93年5月1日，持上開身分證影本，冒用甲○○之名義，
      向徐鳳三承租位於彰化縣彰化市○○路203號7樓703室之
      房間，並於房屋租賃契約上偽造甲○○之署名1枚及冒填
      甲○○之身分證號碼與地址等基本資料，契約簽寫完畢後
      再交付徐鳳三而行使，足生損害於甲○○及徐鳳三。
（三）於93年5月19日15時許，持上開冒名申辦之國泰世華銀行
      信用卡（卡號為0000000000000000號），前往位於彰化縣
      彰化市○○路○段321號「家樂福大賣場」，先佯裝欲刷卡
      購買進口菸酒，並於簽帳單上之持卡人簽名欄偽造甲○○
      之署名1枚，再交給該賣場收銀台店員，使店員陷於錯誤
      ，而交付價值共計新台幣（下同）59,864元之進口菸酒，
      嗣旋以「刷卡換現金」之方法將上開詐得之菸酒交付給不
      詳姓名年籍之成年男子，以換得4萬9千元之現金，足生損
      害於甲○○及國泰世華銀行。
（四）於93年5月19日22時許，持上開冒名申辦之玉山銀行現金
      卡，前往設置於彰化縣二林鎮○○路20號之臺中商業銀行
      二林分行之自動付款設備，接續4次以輸入密碼之不正方
      法，使該提款機之識別系統對真正持卡人之識別陷於錯誤
      ，共支付現金4萬9千元，足生損害於甲○○及玉山銀行。
      嗣於93年5月20日甲○○因接獲銀行通知，始知被人冒用
      身分且遭人盜刷，因而循線查獲。
二、案經甲○○訴由彰化縣警察局移送臺灣彰化地方法院檢察署
    檢察官偵查起訴。
　　理  由
一、本件被告乙○○所涉係死刑、無期徒刑、最輕本刑為3年以
    上有期徒刑之罪或高等法院管轄第1審案件以外之罪，並於
    本院行準備程序時就被訴事實為有罪之陳述，本院合議庭依
    前揭規定，經評議結果，裁定改由受命法官獨任行簡式審判
    程序，合先敘明。
二、據以論罪之證據名稱：
  （一）證人甲○○在警詢、偵訊時之證述。
  （二）證人徐鳳三在警詢、偵訊時之證述。
  （三）玉山銀行之開戶資料、綜存戶交易資料查詢單、申辦現
        金卡資料。
  （四）國泰世華銀行申辦信用卡資料及盜刷交易一覽表。
  （五）房屋租賃契約1紙。
  （六）被告乙○○於偵訊及本院審理時之自白。
三、按被告行為後，刑法於94年2月2日修正公布，95年7月1日施
    行，而刑法施行法亦於 95年6月14日增訂第1條之1。修正後
    刑法第2條第1項規定：「行為後法律有變更者，適用行為時
    之法律。但行為後之法律有利於行為人者，適用最有利於行
    為人之法律。」係規範行為後法律變更所生新舊法律比較適
    用之準據法，於新法施行後，應適用修正後刑法第2條第1項
    之規定，為「從舊從輕」之比較。另於比較時應就罪刑有關
    之共犯、未遂犯、想像競合犯、牽連犯、連續犯、結合犯，
    以及累犯加重、自首減輕暨其他法定加減原因（如身分加減
    ）與加減比例等一切情形，本於「統一性及整體性原則」，
    綜其全部罪刑之結果而為比較。本案罪刑涉及法律變更之部
    分，經依如附表一所示比較新、舊刑法之規定，以修正前刑
    法有利於被告，依刑法第2條第1項前段規定，自應適用最有
    利於被告之修正前刑法，先此敘明。
四、在信用卡背面簽名欄簽名，自形式上整體觀察，即足以知悉
    係表示信用卡之簽名者於信用卡有效期限內有權使用該信用
    卡之辨識及證明，並非依習慣或特約表示一定用意之證明，
    性質上係屬刑法第210條之私文書，應成立刑法第210條之偽
    造私文書罪（最高法院93年第2次刑事庭會議決議參照）。
    又於刷卡之簽帳單上簽署姓名，除表示已收受特約商店所交
    付之交易標的物或消費標的，並確認該筆消費之憑證，具有
    表示法律上權利義務關係之證明，是以簽帳單性質上除與收
    據相同外，並且係信用卡發卡銀行據此向簽帳人收款之憑證
    ，亦屬私文書。核被告所為，分別係犯刑法第320第1項之竊
    盜罪、第216條、第210條之行使偽造私文書罪、第217條第1
    項偽造署押罪、第339條第1項之詐欺取財罪及第339條之2第
    1項之以不正方法由自動付款設備取財罪。被告偽造署押，
    為偽造私文書之前階段行為，而偽造私文書後持以行使，其
    偽造私文書之低度行為，應為行使偽造私文書之高度行為所
    吸收，均不另論罪。其持冒名申辦之玉山銀行現金卡，接續
    4次以不正方法由自動付款設備取得他人之物之犯行，係於
    時間、空間密接之情狀下所接續進行，為接續犯，應僅成立
    一罪。又被告於犯罪事實欄先後4次行使偽造私文書之犯行
    ，時間緊接，手段相同，所犯係構成要件相同之罪，顯係基
    於概括犯意反覆為之，為連續犯，應依修正前刑法第56條規
    定，以一罪論，並加重其刑。被告連續行使偽造私文書、詐
    欺取財、以不正方法由自動付款設備取得他人之物各罪間，
    有方法、目的之牽連關係，為牽連犯，應依修正前刑法第55
    條規定，從一重之連續行使偽造私文書罪處斷。至其竊取甲
    ○○身分證影本時，尚未起意以此申辦信用卡、租房子，業
    據被告於本院審理時供陳在卷，且其所犯之時間相隔近10月
    ，堪認其所犯竊盜與連續行使偽造私文書罪，犯意各別，應
    予分論併罰。
五、爰審酌被告正值壯年，不思以己力賺取生活所需，竟竊取他
    人身分證、申辦偽造之信用卡及現金卡，並藉此盜刷換取金
    錢、由自動付款設備取得現金，所為破壞信用卡之交易機能
    及社會金融秩序之安定，使被害人、發卡銀行蒙受損失，惟
    念其行為後，坦承犯行，並償還不法取得之金錢，有國泰世
    華銀行、玉山銀行陳報狀在卷足憑，態度尚稱良好等一切情
    狀，各量處如主文所示之刑，並均諭知易科罰金之折算標準
    。
六、末按上訴人用以詐欺取財之偽造、變造等書類，既已交付於
    被害人收受，則該物非屬上訴人所有，除偽造書類上偽造之
    印文、署押，應依刑法第219條予以沒收外，依同法第38條
    第3項之規定，即不得再對各該書類諭知沒收（最高法院43
    年台上字第747號判例要旨參照）。本件被告於國泰世華銀
    行信用卡偽造之署名1枚、簽帳單上偽造之署名1枚，雖未扣
    案，惟無證據證明業已滅失，其於信用卡、現金卡申請書上
    偽造「甲○○」之署名3枚、房屋租賃契約上偽造「甲○○
    」之署名1枚，合計共6枚如附表二所示，不問屬於犯人與否
    ，均應依刑法第219條之規定予以沒收。
據上論斷，應依刑事訴訟法第273條之1第1項、第299條第1項前
段，刑法第2條第1項前段、第210條、第216條、第219條、第320
條第1項、第339條第1項、第339條之2第1項，修正前刑法第55條
、第56條、第41條第1項，罰金罰鍰提高標準條例第1條前段，修
正前罰金罰鍰提高標準條例第2條，判決如主文。
案經檢察官洪英丰到庭執行職務
中　　華　　民　　國　　96　　年　　3 　　月　　 1　　日
                  刑事第六庭    法  官  林欣苑
以上正本證明與原本無異。
如不服本判決，應於判決送達後十日內向本院提出上訴狀 (須附
繕本 )。
告訴人或被害人對於判決如有不服具備理由請求檢察官上訴者，
其上訴期間之計算係以檢察官收受判決正本之日期為準。
中　　華　　民　　國　　96　　年　　3 　　月　　3 　　日
                                書記官  詹國立
附錄本案論罪科刑法條全文：
中華民國刑法第210條
（偽造變造私文書罪）
偽造、變造私文書，足以生損害於公眾或他人者，處 5 年以下有
期徒刑。
中華民國刑法第216條
（行使偽造變造或登載不實之文書罪）
行使第 210 條至第 215 條之文書者，依偽造、變造文書或登載
不實事項或使登載不實事項之規定處斷。
中華民國刑法第320條
（普通竊盜罪、竊佔罪）
意圖為自己或第三人不法之所有，而竊取他人之動產者，為竊盜
罪，處 5 年以下有期徒刑、拘役或 5 百元以下罰金。
意圖為自己或第三人不法之利益，而竊佔他人之不動產者，依前
項之規定處斷。
前二項之未遂犯罰之。
中華民國刑法第339條
（普通詐欺罪）
意圖為自己或第三人不法之所有，以詐術使人將本人或第三人之
物交付者，處 5 年以下有期徒刑、拘役或科或併科 1 千元以下
罰金。
以前項方法得財產上不法之利益或使第三人得之者，亦同。
前二項之未遂犯罰之。
中華民國刑法第339條之2
（違法由自動付款設備取得他人之物之處罰）
意圖為自己或第三人不法之所有，以不正方法由自動付款設備取
得他人之物者，處 3 年以下有期徒刑、拘役或 1 萬元以下罰金
。
以前項方法得財產上不法之利益或使第三人得之者，亦同。
附表一：
┌───┬──────────┬─────────────┐
│比較  │舊刑法於本案適用之法│新刑法於本案適用之法律效果│
│法條  │律效果              │                          │
├───┼──────────┼─────────────┤
│第33條│最低為新臺幣3元。   │最低為新臺幣1,000元。     │
│第5款 │                    │                          │
├───┼──────────┼─────────────┤
│第41條│應以新臺幣300元至   │得以新臺幣1,000元、2,000元│
│      │900元折算為1日。    │或3,000元折算1日。        │
├───┼──────────┼─────────────┤
│第55條│所犯之罪，與其方法之│鑑於牽連犯之實質根據難有合│
│後段  │行為或其結果之行為有│理說明，且其存在亦有擴大既│
│      │牽連關係，可依裁判上│判力範圍，而有鼓勵犯罪之嫌│
│      │一罪論處。          │，而予刪除，其後在適用上得│
│      │                    │視其具體情形，分別論以想像│
│      │                    │競合犯或數罪併罰予以處斷。│
├───┼──────────┼─────────────┤
│第56條│多數行為因具有連續關│連續犯之形成結構，本質上就│
│      │係，連續數行為而犯同│是各自都得以獨立之犯罪，亦│
│      │一罪名，以一罪論，但│即是數罪之性質，因具備連續│
│      │得加重其刑至2分之1。│關係，而以單一評價之模式來│
│      │                    │處理，因此，在連續犯刪除後│
│      │                    │，原各自獨立之個犯行，應回│
│      │                    │歸數罪併罰之規定理。      │
├───┴──────────┴─────────────┤
│綜合比較結果：                                          │
│綜合其全部罪刑之比較，應以舊刑法較有利於被告，故本案應適│
│用舊刑法。                                              │
└────────────────────────────┘
附表二：
1.國泰世華銀行信用卡上偽造之署名1枚。
2.國泰世華銀行簽帳單上偽造之署名1枚。
3.國泰世華銀行信用卡、玉山銀行現金卡申請書上偽造之署名共
  3枚。
4.房屋租賃契約上偽造之署名1枚。
